臺灣桃園地方法院刑事判決　　　　　　　　　　　　　　九十一年度易字第五五號
　　公　訴　人　臺灣桃園地方法院檢察署檢察官
　　被　　　告　丁○○
　　被　　　告　乙○○
右列被告因詐欺案件，經檢察官提起公訴（八十九年度偵字第一五九一七號、九十年
度偵字第二０四六八號），本院判決如左：
    主  文
丁○○、乙○○均無罪。
    理  由
一、公訴意旨略以：被告乙○○、丁○○與丙○○（已由本院審結）等三人因缺錢花
    用，竟分別基於幫助他人詐財之犯意，於民國八十八年十一月間某日，在雲林縣
    某處，由丙○○將其在雲林縣水林郵局所開立帳號0000000000000
    0號之郵局存摺、提款卡及印章交付予乙○○；復於八十八年十一月間某日，在
    嘉義縣嘉義市○○路，由乙○○將其在上開郵局設立之郵局存摺、提款卡及印章
    （此部分業經雲林地方法院檢察署檢察官以八十九年偵字第二五二０號為不起訴
    處分確定）與丙○○所有之前揭郵局存摺、提款卡及印章併同交付丁○○；再於
    八十八年十二月間某日，在嘉義縣嘉義市○○路某處，經由丁○○將其本人在雲
    林縣水林郵局所開立之郵局存摺、提款卡及印章（此部分業經雲林地方法院檢察
    署檢察官以八十九年偵字第二五二０號為不起訴處分確定）連同前開丙○○及乙○○所有之郵局存摺、提款卡及印章，各以新台幣（下同）三千元之代價，輾轉
    出租給在報紙上刊登廣告搜購存摺等物以供向他人詐財使用之甲○○（另案簽併
    臺灣臺中地方法院檢察署偵辦），再由甲○○交付予年籍不詳綽號為「陳先生」
    之成年男子，而該名男子取得丙○○之存摺、提款卡及印章後，即以刮刮樂詐財
    之方式，騙取伍玉燕匯四十三萬元到丙○○之前揭郵局帳戶內，再由陳姓男子前
    往郵局，提領前揭贓款，得手後，即避不見面。嗣於八十九年一月五日，伍玉燕
    發覺有異後，報警處理，始悉上情。因認被告二人與丙○○所為，係犯刑法第三
    十條、第三百三十九條第一項詐欺取財罪之幫助犯云云。
二、按犯罪事實應依證據認定之，無證據不得推定其犯罪事實；不能證明被告犯罪者
    ，應諭知無罪之判決，刑事訴訟法第一百五十四條、第三百零一條第一項分別定
    有明文。又所謂認定犯罪事實之證據，係指足以認定被告確有犯罪行為之積極證
    據而言，如未發現相當證據，或證據不足以證明，自不能以推測或擬制之方法，
    以為裁判基礎。再認定不利於被告之事實，需依積極證據，茍積極證據不足為不
    利於被告事實之認定時，即應為有利於被告之認定，更不必有何有利之證據，此
    有最高法院四十年台上字第八六號、三十年上字第八一六號判例可供參照。次按
    ，幫助犯之成立，行為人在主觀上須有幫助故意，客觀上須有幫助行為，而幫助
    犯係從屬於正犯而成立，並無獨立性，故幫助犯須對正犯之犯罪事實，具有共同
    認識而加以助力，始能成立，其所應負責任，亦以與正犯有同一認識之事實為限
    ，若正犯所犯之事實，超過其共同認識之範圍時，則幫助者事前既不知情，自不
    負責；幫助犯對正犯行為所認識之內容，如與正犯所發生之事實不一致時，應僅
    就其所認識之範圍負責；刑法上之幫助犯，係對於犯罪與正犯有共同之認識，而
    以幫助之意思，對於正犯資以助力者而言，若對於正犯之犯罪無共同之認識，則
    非幫助犯，亦有最高法院七十五年度台上字第一五○九號、八十四年度台上字第
    五九九八、六四七五號、八十八年度台上字第一二七０號判決可供參照。
三、訊據被告丁○○、乙○○二人均堅決否認有何幫助詐欺之犯行，被告丁○○辯稱
    ：當時伊與伊哥哥及乙○○在外面租房子缺錢，伊看到報紙在應徵收貨員，伊當
    時也覺得很奇怪，一般都是送貨員，伊就打電話過去問，他對伊說他們說他在做
    職棒簽賭，需要存摺做匯錢用。他當時告訴伊說一本壹個月是參仟元，那伊當時
    想說伊朋友也沒有什麼錢，存摺也沒有在用伊就告訴他們，所以伊就拿了乙○○
    及丙○○的存摺及印章，結果過了一個月之後，伊向甲○○要印章及存摺他就一
    再敷衍我，後來就出事情，當時伊剛滿十八歲，伊打電話過去是另外一個人接的
    ，他告訴伊說是要職棒簽賭匯款用的，伊將對方在電話中告訴伊的情形告訴乙○○，伊說反正存摺及印章沒有再用，出租給別人壹個月還有參仟元可以拿，乙○○就同意，乙○○再去找丙○○，伊記得刮刮樂是後來在警察局才聽他們說的，
    伊也是後來才知道這是詐騙集團，伊告訴乙○○的時候並沒有告訴他是刮刮樂匯
    款的，所以乙○○他們也不曉得等語，被告乙○○辯稱：伊是後來看報紙，上面
    是刊登信用貸款，伊也是匯款進去，伊才知道被騙，所以才知道伊先前將存摺、
    印章及提款卡交給他人，也是被利用被騙了，伊將伊的存摺、印章及提款卡借給
    丁○○使用，他給伊三千元，他跟伊說要匯錢用的，丙○○的部分丁○○並沒有
    給伊錢，伊也沒有付錢給丙○○（你跟丙○○說要存摺、印章及提款卡是如何說
    的？）伊是告訴他說是丁○○要用的，丁○○是丙○○的同學，是丁○○要伊幫
    他問的等語，
四、經查：
  （一）被告丁○○、乙○○二人自八十八年十一月起至八十九年一月三日止，陸續
        提供其自己及他人郵局之帳號：丁○○為000000－0、蘇世忠為00
        0000－0、陳威仁為000000－0，由丁○○交予綽號「甲○○」
        ，丁○○、李建泰均得三千元，甲○○即將丁○○所交付之存摺作為虛設「
        誠德國際控股公司」投資詐騙集團之人頭帳戶為詐騙工具，由上開公司以印
        刷郵件，寄發刮刮樂廣告紙中可刮中之港幣二十萬元予告訴人戴美英，俟告
        訴人電詢上開公司人員，並依指示分別將所稱之稅金及會員費計三十一萬五
        千元匯入上開帳戶後，上開公司遂未再與之連絡，亦未如廣告郵件所稱寄發
        中獎款項，戴美英始知受騙而報警一案，經台灣雲林地方法院檢察署檢察官
        偵查結果，認其二人所涉詐欺取財之罪嫌不足，而於八十九年八月三十日以
        八十九年度偵字第二五二０號為不起訴處分確定在案，此經本院調閱上開卷
        證核閱無誤，並有該不起訴處分書在卷可稽。
  （二）本案檢察官係就共同被告丙○○將其雲林縣水林郵局所開立帳號00000
        000000000號之郵局存摺、提款卡及印章交付予乙○○，由乙○○
        轉交予被告丁○○，再由丁○○以三千元出租予甲○○，復由甲○○交付予
        年籍不詳綽號為「陳先生」之成年男子，而該名男子取得丙○○之存摺、提
        款卡及印章後，即以刮刮樂詐財之方式，諉以係「港台太古機構」騙取伍玉
        燕匯款四十三萬元到丙○○之前揭郵局帳戶內，再由陳姓男子前往郵局，提
        領前揭贓款之部分起訴，而被告丁○○於本院九十一年十一月二十一日審理
        時供稱：乙○○是先後將其自己與丙○○的存摺、印章拿給伊，伊也是先後
        將其自己與乙○○、丙○○的存摺及印章拿給甲○○（按即非同一時間交付
        ），只要有人拿給伊，伊就交給甲○○等語，足認本案被告二人交付共同被
        告丙○○所有之存摺、印章予甲○○之時間，與其二人將自己之存摺、印章
        交予甲○○之時間不同，是本案起訴之事實應非前開不起訴效力所及，先此
        敘明。
  （三）按人頭帳戶之問題在本國乃屬普遍存在之事實，而其用途甚多，諸如請領款
        項、規避稅捐、金融商品買賣或其他合法、非法財務操作、洗錢、恐嚇取財
        （如常見之「擄車勒贖」、「擄鴿勒贖」）、經營六合彩、地下錢莊，甚至
        擄人勒贖等各種合法、非法用途均有，實非僅限於詐欺取財一途。是於將存
        摺帳戶出租、出借予他人之情形下，欲認定行為人之幫助故意內容，必須就
        行為人於幫助行為時究係幫助正犯為何種犯罪行為予以認定，而非以事後正
        犯為何種犯罪行為來反推行為人之幫助故意內容，否則，幫助犯之處罰將極
        為不確定。本案被告丁○○於將共同被告丙○○之存摺、印章及提款卡交予
        甲○○使用時，年僅十八歲，涉世未深，應尚無與龐大之刮刮樂詐騙集團共
        同詐欺他人之能力，且該詐騙集團假借詐欺取財之「港台太古機構」亦已為
        台北市政府警察局大安分局、台中縣警察局豐原分局所查獲，並移送台中地
        方法院檢察署偵辦，且於八十九年二月一日提起公訴，並經臺灣台中地方法
        院於九十年一月四日，以八十九年度訴字第五一六號判決在案，而就該判決
        書之內容觀之，即可明顯看出此刮刮樂詐騙集團所虛設之多家公司中亦包含
        有前述「港台太古機構」，而以虛設之帳戶所設立之人頭中亦見丁○○、丙○○之名，而被害人伍玉燕亦列入其中，此有該判決書一份附卷可稽，足徵
        被告丁○○、乙○○向共同被告丙○○收取前開存摺、印章、提款卡之時，
        應無與該詐欺集團之成員共同詐騙告訴人伍玉燕之意圖；又詳查全案卷證資
        料，並無證據足以證明被告二人於輾轉交付丙○○所有前開存摺、印章及提
        款卡予甲○○時，明知甲○○係欲將之提供為刮刮樂詐欺取財之匯款工具，
        被告二人就甲○○租用存摺、印章及提款卡既僅認識係為供職棒賭博之用，
        自不得率推定渠二人即有詐欺取財之認識，故不得以共同被告丙○○前開存
        摺帳戶被作為詐欺取財之工具，即遽認渠二人自始即有幫助詐欺取財之不確
        定故意。此外，已查無其他積極之證據足資認定被告確有何幫助詐欺取財之
        犯行，被告二人之行為即屬不能證明，應依法為被告二人均無罪判決之諭知
        。
五、被告乙○○經核合法傳喚，無正當理由不到庭，本案既應為無罪諭知，爰不待其
    陳述，逕行判決。
據上論斷，應依刑事訴訟法第三百零一條第一項、第三百零六條，判決如主文。
本案經檢察官陳美吳廣莉華到庭執行職務。
中      華      民      國    九十一    年    十二      月      九      日
                                臺灣桃園地方法院刑事第六庭
                                    法  官  林  春  鈴
右正本證明與原本無異。
如不服本判決，應於判決送達後十日內向本院提出上訴狀( 應附繕本 )，上訴於
臺灣高等法院。
                                    書記官  江  世  亨
中        華        民        國   九十一   年   十二   月    十    日
